【裁判字號】    88,訴,3566
【裁判日期】    900703
【裁判案由】    損害賠償等
【裁判全文】
臺灣臺中地方法院民事判決                    八十八年訴字第三五六六 號
    原      告  甲○○
    被      告  何逸華即
    複代理人    吳咨泓
右當事人間因損害賠償事件，本院判決如左：
    主  文
被告應給付原告新台幣陸萬捌仟陸佰零陸元，及自民國八十八年十一月二十四日起至
清償日止，按年息百分之五計算之利息。
原告其餘之訴駁回。
訴訟費用由被告負擔百分之五，餘由原告負擔。
本判決原告勝訴部分，於原告以新台幣貳萬參仟元，為被告供擔保後得假執行；被告
於假執行程序實施前，如以新台幣陸萬捌仟陸佰零陸元為原告供擔保後得免為假執行
。
原告其餘假執行之聲請駁回。
    事  實
甲、原告方面：
壹、聲明：
一、被告應給付原告新台幣（下同）壹佰貳拾伍萬參仟肆佰參拾陸元，及自起訴狀繕
    本送達翌日（即八十八年十一月二十四日）起至清償日止，按年息百分之五計算
    之利息。
二、願供擔保請准宣告假執行。
貳、陳述：
一、於民國（下同）八十一年九月間，原告為牙齒美觀，前往被告於台中市○○路○
    段二八二號之七弘康牙齒診所進行門牙整型手術，當假牙裝置完成後，原告感覺
    不適（如牙根有壓迫感，上下咬合不當產生顎關節異常等現象），原告前向被告
    詢問，被告無法看出端倪，告訴原告看不出有何問題，並向原告陳稱是原告心理
    有問題，要原告自行看心理醫生。於是原告戴了被告製作之不良假牙，直到八十
    二年六月學校畢業，辭掉工作回高雄，才另行就醫。其間進行門牙重整及咬合矯
    正治療，咬合於八十六年間治療完成。而門牙前後多次治療，兩顆遭被告破壞之
    門牙，右門牙已完好，而左門牙至今仍疼痛不已。原告於八十三年至八十八年間
    多次進出長庚醫院，依然沒好，醫師建議拔掉這顆牙。
二、當時被告在為原告裝假牙時，假牙套己裝不進去，顯見被告在齒模設計製作過程
    中有產生錯誤，惟被告不但未重新為原告製作新假牙，而在假牙之牙根接釘上任
    意作修改並裝入，原告當時之牙根壓迫現象，即是因牙根修改仍不適當所產生之
    現象。眾所皆知膺復是牙醫師醫療業務，其乃是對病患咬合的重整，一個缺牙或
    牙冠缺損病患，牙醫師應經過診斷、設計、支台齒治療修復、支台齒切削成形、
    印取模型、再交予齒模技術員倒石膏製作齒模、製作臘型、鑄造研磨打光、完成
    義齒製作，再交予牙醫師為病患試戴假牙作咬合調整完成正確後，始可裝置義齒
    ，此膺復過程才算完成。惟膺復過程被告竟省略了為原告假牙之試戴調整，完全
    依被告主觀完成，被告之醫療給付過程有所瑕疵。
三、本件發生時原告為學生，於主觀上僅知受損害及行為人，而不知其行為為侵權行
    為，併此敘明。按兩造間存有醫病契約，被告未履行醫病契約，而為醫病加害行
    為，致原告長期疼苦，四處求診，迄今猶遭痛楚，為此爰依未履行醫病契約及侵
    權行為之法律關係競合請求被告賠償：
（一）原告支付被告之醫療費用壹萬肆仟元。
（二）原告因被告不當之醫療額外支出之醫療費用計伍萬玖仟肆佰參拾陸元。
（三）原告因被告之加害給付，致長期失眠無法工作，顯因此而喪失勞動能力，甚生
      活無以為繼，依勞工最低薪資，每月壹萬伍仟元，請求六年賠償，計壹佰零捌
      萬元。
（四）原告因被告惡害不侵害身體造成身心傷害，長期失眠痛苦，無以言諭，因此請
      求精神上賠償壹拾萬元。
      合計：壹佰貳拾伍萬參仟肆佰參拾陸元。
四、對被告抗辯之陳述：
（一）原告於做假牙前曾向被告詢問會不會產生不良狀況，被告說不會，原告方交予
      被告承作，事後原告亦有反應不適，若非被告能力有所問題，原告何須另於他
      處就醫，戴一副不良假牙，可以造成支持牙之牙齦或口腔軟組織、牙床骨、上
      下頜關節等部位病變。被告連基本之檢查工作都有困難，請被告提出醫師資格
      證明。一位牙醫師經六年教育養成，還要多年專業指導訓練方能成為一個有用
      之牙醫師，原告是一個普通之患者，承受六、七年痛苦才逐漸了解狀況不足為
      奇，此並不違經驗法則。
（二）被告給付予原告有問題之兩顆假牙，原告因壓迫及咬合異常，乃至高雄縣鳳山
      市○○路一三六之一號董牙醫診所，由董永華醫師拆除並付款壹萬貳仟元，惟
      因董醫師已回香港，無法取得收據。
參、證據：提出隆德牙醫診所八十八年九月二十一日診斷證明書一份、收據一張、長
    庚醫院八十八年十月十二日診斷證明書一份、收據十四張、國仁牙醫診所收據一
    張、錄音帶二捲、譯文二份、營民總醫院牙科著作一份、電話簿一張、獻章牙醫
    診所掛號證一份、中國藥學院附設醫院牙科門診預約卡一份、名片二份為證。
乙、被告方面：
壹、聲明：駁回原告之訴及假執行之聲請。
貳、陳述：
一、原告於八十一年間，前來求診美化其排列不整之二顆門牙，被告本於醫療程序為
    原告裝置義齒，整個醫療過程並無故意或過失，原告應就被告於醫療過程中有何
    故意、過失負舉證責任。又被告於醫療過程，已對原告為必要之告知與說明，並
    基於原告意識清楚明示同意，始為療程，核其過程及步驟均符合醫術規定。原告
    當時若有不適，應及時溝通，俾使酌為修飾，以符合個人主觀之需要。良以醫療
    行為本身具有危險性與不確定性，且每個人體質結構上亦有差異，依現今醫療科
    學技術，並未能做到百分之百精確，且牙齒間的相對位置，亦非恆常不變，故仍
    需計對個人狀況修正之，而此正當醫療程序所為之義齒，一般而言，對患者並不
    會產生不良影響，除非其具有特殊體質。原告未告知被告其有特殊體質，若因原
    告之特殊體質而發生排斥等不適症狀，亦非被告事前能知悉，被告亦未保證此種
    情況不致發生，被告對原告詢問所為之告知，為通常此種狀況下之通常結果。原
    告自裝假牙後，已逾七年未曾與被告聯繫，而原告在七年間所感受的種種不適，
    是否確由二顆門牙義齒所造成，有待專業之鑑定與證明。有機體牙根處的骨質亦
    非做過根管治療後，即永無病變之可能，且事隔多年，原告所提出之診斷證明書
    、Ｘ光片等證明文件，僅能證明原告曾因牙病而就醫，並無法證明其就醫之原因
    為被告所造成，且被告當時之醫療給付已付，合乎當今之醫療科技水準，亦符合
    醫療契約之債之本旨，並無不當。
二、被告為原告裝置義齒之時間為八十一年十月份，原告每日使用該二顆門齒，若確
    有問題何能推說不知，而至八十八年十一月份，始提起損害賠償之請求？且審諸
    原告於起訴狀中所載：這些年來，原告受齒難之煎熬，以致長期無法安睡，也無
    法安心，身心及精神狀況，早已不堪負荷，已受到嚴重傷害，則原告所謂不知行
    為之為侵權行為，實有違經驗法則。且依原告之教育程度及社會經驗，若被告確
    如原告所言，係造成其長久以來生不如死之行為人，原告豈有不知其具損害賠償
    請求權之理。是縱如原告所言，其係因被告醫術不精而造成其損害，原告早於就
    學時期已知侵權行為之事實，本件原告之請求權已罹時效完成。
三、按裝義齒本即有給付醫療費用之義務，非實際之損害，而原告請求減損勞動能力
    及慰撫金之請求，並無法證明與被告之醫療行為具因果關係，亦非實際損害。是
    原告之請求並無依據。被告於七十四年取得牙醫師執照，七十七年取得執業執照
    ，七十八年取得開業執照，被告並非密醫。原告於八十九年一月十一日之民事補
    充狀中提及當任何買賣關係出現問題時，當事人第一個反應，當然是找買主，這
    是一個有行為能力人的自然反應本能等語，足認原告並非不知如何保障其權益之
    人，本件請求已罹二年之短期時效。
四、根管治療（即齒內治療）的部位主要是在肉眼看不見之根管系統內，而真正決定
    根管長度之根尖孔內的ＤＣＪ（dentinocementaljunction）又無法目視，因此
    臨床上，多以放射線照法來測定根管的工作長度；然而牙齒為三度空間的立體結
    構，藉由二度空間之Ｘ光片平面呈現，難免有缺點及誤差，且原告上顎正中左右
    門牙本為排列不齊之牙齒，其Ｘ光片影像是否會齒列不齊而影響判定工作長度之
    準確，行政院衛生署醫事審議委員會之鑑定書，僅憑Ｘ光片即認被告根管填充不
    全，而未考慮上開因素，殊嫌速斷。原告上顎正中門牙齒Ｘ光片中根管填充距根
    尖距離應未至三mm，依醫學臨床報告根管充填距根尖一到三mm時根管治療成功率
    較高，又原告之門齒於八十一年九月十四日，經髓腔開擴、根管擴大、清洗、修
    形、沖洗、換藥等治療，於同年九月二十一日，以馬來膠針輔以根管充填劑封填
    根管，而後裝置金屬柱心，在十月一日所照之Ｘ光片上，是呈一個緊密根管充填
    現象，就此部分被告無醫療過失。
五、原告於八十一年十一月以後，從未至被告診所看診，反而是被告於原告假牙裝戴
    後數個禮拜主動打電話予原告詢問牙齒情形，原告主張其在裝戴假牙後，因感不
    適而前往被告診所詢問一事，完全與事實不符，何來延誤就醫傷害之事？又如鑑
    定書所載根管充填不實，只要重新治療即可痊癒，原告何以在漫長七年間，經歷
    多位醫師，仍無法治癒，著實令人不解？是否原告牙周病或遭受意外事故或其個
    人因素所致不得而知，原告向被告求償不僅時效已過，且其損害與被告之醫療行
    為並無相當因果關係存在。
參、證據：提出牙醫師證書一份、榮民總醫院台中分院進修證明書一份、台中市牙醫
    師公會會員證書一份、牙醫師執照一份、醫療機構開業執照一份、台中市政府獎
    狀一份、診所照片二張、病歷資料一份、陳雅惠醫師所著齒內治療之基本原則和
    其臨床意義二紙、電子根管長度測定器說明一份為證。
丙、本院依職權調閱原告於隆德牙醫診所、高雄長庚紀念醫院、中國醫藥學院、國仁
    牙醫診所病歷資料，及原告於被告弘康牙醫診所之病歷等資料，函請行政院衛生
    署醫事審議委員會鑑定。
    理    由
一、本件原告主張：八十一年九月間，其前往被告所設於台中市○○路○段二八二號
    之七弘康牙齒診所，接受被告為其進行門牙整型手術，眾所皆知膺復是牙醫師醫
    療業務，其乃是對病患咬合的重整，一個缺牙或牙冠缺損病患，牙醫師應經過診
    斷、設計、支台齒治療修復、支台齒切削成形、印取模型、再交予齒模技術員倒
    石膏製作齒模、製作臘型、鑄造研磨打光、完成義齒製作，牙醫師再為病患試戴
    假牙，作咬合調整完成正確後，始可裝置義齒，此膺復過程才算完成。惟被告為
    原告裝假牙時，假牙套己裝不進去，顯見被告在齒模設計製作過程中有產生錯誤
    ，被告未重新為原告製作新假牙，僅在假牙之牙根接釘上任意作修改而裝入，原
    告當時之牙根壓迫現象，即是因牙根修改仍不適當所產生之現象。被告於假牙膺
    復過程竟省略了為原告假牙試戴調整，完全依被告主觀完成，被告之醫療給付過
    程有所瑕疵。原告戴了被告製作之不良假牙，直到八十二年六月學校畢業，辭掉
    工作回高雄，才另行就醫。其間進行門牙重整及咬合矯正治療，咬合於八十六年
    間治療完成，而門牙前後多次治療，兩顆遭被告破壞之門牙，右門牙已完好，而
    左門牙至今仍疼痛不已。原告於八十三年至八十八年間多次進出長庚醫院，依然
    沒好。按兩造間存有醫病契約，被告未履行醫病契約，而為醫病加害行為，致原
    告長期疼痛，四處求診，迄今猶遭痛楚，為此爰不完全給付及侵權行為法則，請
    求被告賠償：原告支付被告之醫療費用壹萬肆仟元；原告因被告不當之醫療額外
    支出之醫療費用計伍萬玖仟肆佰參拾陸元；原告因被告之加害給付，致長期失眼
    無法工作，因此而喪失勞動能力，依勞工最低薪資，每月壹萬伍仟元，請求六年
    賠償，計壹佰零捌萬元；原告因被告不法侵害身體造成身心傷害，長期失眠痛苦
    ，無以言諭，因此請求精神上賠償壹拾萬元，合計：壹佰貳拾伍萬參仟肆佰參拾
    陸元等語。
二、被告則以：原告於八十一年間，原告前來求診美化其排列不整之二顆門牙，被告
    本於醫療程序為原告裝置義齒，整個醫療過程並無故意或過失。又被告於醫療過
    程，已對原告為必要之告知與說明，並基於原告意識清楚明示同意，始為療程，
    核其過程及步驟均符合醫術規。一般而言，對患者，並不會產生不良影響，除非
    其具有特殊體質。如係特殊體質而發生排斥等不適症狀，因原告未事先告知，亦
    非被告過失。原告自裝假牙後，已逾七年未曾與被告聯繫，而原告在七年間所感
    受的種種不適，是否確由二顆門牙義齒所造成，有待專業之鑑定與證明。有機體
    牙根處的骨質亦非做過根管治療後，即永無病變之可能，且事隔多年，原告所提
    出之診斷證明書、Ｘ光片等證明文件，僅能證明原告曾因牙病而就醫，並無法證
    明其就醫之原因為被告所造成，且被告當時之醫療給付已付合當今之醫療科技水
    準，亦符合醫療契約之債之本旨，並無不當。且根管充填不實，只要重新治療即
    可痊癒，原告何以在漫長七年間經歷多位醫師，仍無法治癒，著實令人不解？是
    否原告牙周病或遭受意外事故或其個人因素所致不得而知，原告向被告求償不僅
    時效已過且其損害與被告之醫療行為並無相當因果關係存在。被告為原告裝置義
    齒之時間為八十一年十月份，原告每日使用該二顆門齒，遲至八十八年十一月份
    始提起損害賠償之請求？是縱如原告所言，其係因被告醫術不精而造成其損害，
    原告早於就學時期已知侵權行為之事實，本件原告之請求權已罹時效完成。再者
    ，按裝義齒本即有給付醫療費用之義務，非實際之損害，而原告請求減少勞動能
    力及慰撫金之請求，並無法證明與被告之醫療行為具因果關係，亦非實際損害，
    是原告之請求並無依據等語置辯。
三、本件原告主張其於八十一年九月十日，前往被告所設於台中市○○路○段二八二
    號之七弘康牙齒診所，與被告訂立醫療契約，由被告為其進行門牙整型醫療行為
    ，嗣於同年十一月四日假牙裝置完成之事實，為被告所不爭執，復有被告所提原
    告之病歷資料一份在卷可參，堪信為真。是本件爭執所在為被告於本件醫療過程
    中，對原告是否已為完全給付之醫療行為？經查：
（一）原告主張被告為其鑲裝假牙後，因假牙裝戴感覺疼痛，而於八十三年三月二十
      二日至高雄長庚紀念醫院治療，並於八十五十二月一日、八十六年一月二十四
      日、十二月二日、十二月十日、八十七年一月六日、二月十日、三月四日、三
      月十一日、三月十八日、三月二十五日、五月六日陸續接受治療，且重行鑲裝
      假牙，有高雄長庚紀念醫院病歷一份在卷可參，且為被告所不爭執，堪信為真
      。依上述卷附高雄長庚紀念醫院病歷記載，原告求診時診斷結果為上顎門牙根
      管填充不全，並有根尖病灶，按被告為原告之門牙治療鑲裝假牙，如被告之療
      程完備，原告所鑲裝之假牙，應不致有疼痛之感，而需再行就醫，今原告於鑲
      裝假牙後，復因裝鑲之假牙部位疼痛再行就醫，且診斷結果係鑲裝假牙過程根
      管填充不全，應再行治療根管，並重製假牙使用，顯見被告為原告治療鑲裝假
      牙過程中，其根管治療行為並未實施徹底治療。且經本院調閱原告於八十一年
      十一月後，在隆德牙醫診所、高雄長庚紀念醫院、中國醫藥學院附設醫院、國
      仁牙醫診所就醫之病歷資料，及原告於弘康牙醫診所之病歷資料與Ｘ光片，函
      請行政院衛生署醫事審議委員會鑑定，其鑑定意見為：「為了美觀整將齒髓抽
      除，根管治療後，再以瓷牙套復形，只要經過醫師與病人溝通同意，並無不當
      ，亦不應有後遺症。但根管治療若未完善，則可能引起慢性齒根膜炎。依據卷
      宗資料中所附當時之Ｘ光片，顯示根管填充不全。八十五年至八十七年，高雄
      長庚醫院之病歷記載中，亦明確記錄求診時之診斷是：上顎中門齒根管充填不
      全，並有根尖病灶。故吳女士（即原告）不適的後遺症，係肇因於根管之治療
      未完善所致，即何醫師（即被告）之醫療過程有疏失之處」，有該醫事審議委
      員會編號八九三一三號鑑定書一份在卷可參，原告主張被告於假牙膺復過程中
      ，未為假牙之試戴調整，完全依被告主觀完成，而致原告牙痛，雖非可採，惟
      被告於醫療過程中，既未能確實施行根管醫療行為，而有所瑕疵，導致原告遭
      受牙痛之苦，原告主張被告所為醫療給付為不完全給付，仍堪採信。雖被告辯
      稱：根管治療（即齒內治療）的部位主要是在肉眼看不見之根管系統內，而真
      正決定根管長度為根尖孔內的ＤＣＪ（dentinocementaljunction），又無法
      目視，因此臨床上，多以放射線照法來測定根管的工作長度；然而牙齒為三度
      空間的之立體結構，藉由二度空間之Ｘ光片平面呈現，難免有缺點及誤差，且
      原告上顎正中左右門牙本為排列不齊之牙齒，其Ｘ光片影像是否會齒列不齊而
      影響判定工作長度之準確，行政院衛生署醫事審議委員會之鑑定書，僅憑Ｘ光
      片即認被告根管填充不全，而未考慮上開因素，殊嫌速斷。原告上顎正中門牙
      齒Ｘ光片中根管填充距根尖距離應未至三mm，依醫學臨床報告根管充填距根尖
      一到三mm時根管治療成功率較高，又原告之門齒於八十一年九月十四日經髓腔
      開擴、根管擴大、清洗、修形、沖洗、換藥等治療，於同年九月二十一日以馬
      來膠針輔以根管充填劑封填根管，而後裝置金屬柱心，在十月一日所照之Ｘ光
      片上，是呈一個緊密根管充填現象，就此部分被告無醫療過失云云。惟查：本
      件假牙鑲裝醫療過程，如根管治療完備，原告於鑲裝假牙後，應不致有不適痛
      疼之感，業有上開鑑定書可參，且為被告所不爭執，而原告經被告治療並鑲裝
      假牙使用後，仍感疼痛不適，而復至高雄長庚紀念醫院治療，經診斷為假牙鑲
      裝過程中，根管治療不全，乃再為根管治療，並重製假牙裝配，足明被告於本
      件治療過程中，未對原告為妥善之根管治療，致使原告於鑲裝假牙使用後，仍
      有疼痛之感，被告辯稱：其已對原告為完善之根管治療行為，上述鑑定內容不
      實，顯無可採。
（二）又根管治療為牙醫師為病患鑲裝假牙醫療過程之一環，本件被告為原告根管治
      療時，其根管填充不實，且依被告為原告所照射之Ｘ光片，即可看出該填充不
      實現象，有上開鑑定書可參，是被告於治療當時依據當時之Ｘ光片，即可判斷
      根管填充不全，本應注意對原告再為根管治療補救，被告應注意能注意，而竟
      未注意，致使原告於鑲裝假牙後，健康受損遭受牙痛之苦，被告於治療過程中
      確有過失，應可認定。原告因被告於治療過程中過失未為完全之治療行為，致
      其牙齒產生疼痛，而再行就醫，並付費重製假牙鑲裝，原告主張被告就兩造間
      之醫療契約，因被告過失未為完全給付，致其健康受損，而其損害與被告過失
      未為完全給付行為，有因果關係，應屬可採。
（三）債務人之違約不履行契約上之義務如其行為同時成侵權行為時，除雙方另有特
      別約定，足認其有排除侵權行為責任之意思外，債權人自非不得或依「債務不
      履行」或依「侵權行為」之法律關係擇一向債務人請求損害賠償。（最高法院
      八十五年台上字第三０四三號決參照），本件原告因被告於履行醫療契約過程
      中，過失未為完全之治療行為，致其牙齒產生疼痛，而再行就醫，並付費重製
      假牙鑲裝，原告主張被告就兩造間之醫療契約，因被告過失未為完全給付，致
      其健康受損，原告自得依「債務不履行」及「侵權行為」之法律關係，向債務
      人請求損害賠償。另被告於八十一年十一月四日為原告完成醫療行為，已如上
      述，原告於被告給付後，因感疼痛不適，而於八十三年三月二十二日，再至高
      雄長庚紀念醫院就醫，且於八十五年十二月一日至八十七年三月二十五日接受
      密集治療，重新鑲裝假牙，然原告於裝置假牙時為一學生，其於鑲裝假牙後，
      固有另行就醫，縱知牙痛健康有損，然其不具有醫學專業知識，何能知悉被告
      於治療過程中，根管治療不全導致其健康受損？且本件亦經本院依職權函調原
      告於隆德牙醫診所、高雄長庚紀念醫院、中國醫藥學院、國仁牙醫診所病歷資
      料，及原告於被告弘康牙醫診所之病歷資料及Ｘ光片，函請行政院衛生署醫事
      審議委員會鑑定，方知悉被告於根管治療過程中有根管填充不實而致原告受損
      ，是原告主張其僅知受有損害及行為人，惟不知被告之行為為侵權行為，無從
      本於侵權行為請求權請求賠償，時效無從進行，應屬可採。按因侵權行為所生
      之損害賠償請求權，自請求權人知有損害及賠償義務人時起二年間不行使而消
      滅，自有侵權行為時起逾十年者亦同，民法第一百九十七條第一項定有明文。
      本件原告無從知悉被告之行為為侵權行為，消滅時效無從進行，且本件被告係
      於八十一年十一月四日，為原鑲裝假牙完成醫療行為，距原告八十八年十一月
      十六日起訴時，尚未逾十年，被告抗辯，原告之侵權行為損害賠償請求權已時
      效完成，尚無可採。
四、因故意或過失，不法侵害他人權利者，負損害賠償責任。民法第一百八十四條第
    一項定有明文，本件醫療契約，被告因過失對原告未為完全醫療給付，致損及原
    告健康，使原告遭受牙痛之苦，原告自得依前述侵權行為損害賠償之規定請求被
    告賠償損害。茲就原告之請求分述如下：
（一）醫療費用部分：本件原告因被告於鑲裝假牙醫療過程中，未為完全給付，過失
      致原告牙齒產生疼痛，為治療該疼痛，而於八十三年三月二十二日至八十七年
      五月七日止，至高雄長庚紀念醫院就醫，再行根管治療並重製假牙鑲裝，花費
      壹萬貳仟陸佰零陸元，有上開高雄長庚紀念院病歷資料及收據十一張在卷可參
      ，原告因健康受損害而支出之醫藥費用為壹萬貳仟陸佰零陸元。至於原告所提
      高雄長庚醫院八十八年九月二十二日、八十八年十月十二日、八十八年十月二
      十一日之收據，及國仁牙醫診所八十八年五月三十一日之收據，其等非屬原告
      重新治療鑲裝假牙之費用，原告請求被告給付，於法無據。又卷附隆德牙醫診
      所之肆萬元收據，其係原告臼齒區咬合不良導致關節失調所致，與門牙無關，
      有隆德診所之病歷資料一份及前述鑑定書一份，在卷可參，是此部分肆萬元費
      用，非因被告債務不履行所致之損害，原告請求被告給付該部分費用，亦屬無
      據；另原告亦稱被告給付予原告之兩顆假牙，原告因壓迫及咬合異常，乃至高
      雄縣鳳山市○○路一三六之一號董牙醫診所，由董永華醫師拆除並付款壹萬貳
      仟元云云，然原告就上開費用之支出事實，未能舉證以對，且縱有該等款項之
      支出，該款項是否與本案有關，原告復未舉證證明，原告主張被告就此部分應
      為給付，亦無足採。
（二）減少勞動能力部分：不法侵害他人之身體，對於被害人因此喪失或減少勞動能
      力應負損害賠償責任，民法第一百九十三條第一項定有明文。本件原告因被告
      過失致其牙齒產生疼痛而須另行就醫，已如前述，按原告為再行就醫，必須赴
      醫院就診，無法實際從事勞動工作，勢必減損原告之勞動能力，固屬可採，惟
      原告主張其因傷有六年未能工作部分，未能舉證以實其說，且按原告雖因被告
      根管治療不全而受有牙痛之苦，惟牙痛並未必使人完全喪失工作能力，原告主
      張其六年未能工作，未舉證以實其說，顯難遽採。又原告自承其鑲裝假牙後，
      仍有從事工作，直至八十二年六月間，畢業後，方辭去工作返回高雄另行就醫
      ，顯見原告於裝置假牙後，仍可工作，並非完全喪失工作能力。審諸卷附被告
      於高雄長庚念醫院之病歷資料，原告因本件牙痛，曾於八十三年三月二十二日
      、八十五十二月一日、八十六年一月二十四日、十二月二日、十二月十日、八
      十七年一月六日、二月十日、三月四日、三月十一日、三月十八日、三月二十
      五日、五月六日，為治療牙痛而至高雄長庚紀念醫院就醫，本院認原告因被告
      侵權行為，導致其健康受損而減少之工作能力，應以上述就醫日數即十二日為
      宜。再查，現行我國最低基本工資為壹萬伍仟捌佰肆拾元，本件原告要求按月
      給付壹萬伍仟元（即每日伍佰元）之比例，請求工作能力減損之賠償，尚屬可
      採。是原告得請求被告給付之工作能力減損部分為陸仟元（即十二日乘伍佰元
      ），原告逾此部分之主張，即無可採。
（三）慰撫金部分：不法侵害他人之健康，被害人雖非財產上之損害亦得請求相當之
      金額，民法第一百九十五條第一項前段定有明文。本件原告因被告不完全給付
      遭受經年牙痛之苦，其健康固有受損，惟審諸被告過失行為所致被告之痛苦非
      屬重大，且參酌被告身為醫生之身分社會地位、經濟狀況等一切情狀，原告請
      求被告給付壹拾萬元之精神慰撫金，尚嫌過高，應予核減為伍萬元，方屬公允
      ，逾此數額之請求，為無理由。
（四）原告支付被告醫療費用部分：原告主張其因與被告訂立醫療契約所為之給付壹
      萬肆仟元，被告應予賠償云云，惟查：本件被告本於系爭醫療契約而對原告施
      以醫療行為，並為原告之門齒從事髓腔開擴、根管擴大、清洗、修形、沖洗、
      換藥，並為根管充填及鑲裝假牙等治療行為，雖被告於根管治療部分醫療行為
      之給付，有不完備之處，而導致原告健康受損，然原告所為之上開費用給付，
      係因兩造間之醫療契約而為之給付，其本為原告依契約盡其給付義務，被告收
      受該款有其法律依據，並無不法。原告無端請求被告賠償該等費用，自非法所
      許。
（五）基上，原告因本件被告之侵權行為造成損害，所得請求醫藥費用、減少勞動能
      力、精神慰撫金等損害賠償總額為陸萬捌仟陸佰零陸元。
五、綜上所述，本件原告依侵權行為之法律關係，請求被告給付陸萬捌仟陸佰零陸元
    ，及自起訴狀繕本送達翌日（即八十八年十一月二十四日）起至清償日止，按年
    息百分之五計算之利息，為有理由，應予准許；逾此部分之請求，為無理由，應
    予駁回。
六、本判決原告勝訴部分，兩造陳明願供擔保，聲請宣告假執行及為假執行，經核均
    無不合，爰酌定相當之擔保金額宣告之；至於原告敗訴部分，其假執行之聲請失
    所附麗，應予駁回。
七、本件判決之基礎已臻明確，兩造其餘攻擊防禦方法及舉證，核與判決無影響，爰
    不另一一論述，併此敘明。
八、據上論結，本件原告之訴為一部有理由，一部無理由，爰依民事訴訟法第七十九
    條但書、第三百九十條第二項、三百九十二條，判決如主文。
中      華      民      國    九十    年      七      月      三        日
                                台灣台中地方法院民事第四庭
                                    法      官   王  金  洲
右為正本，係照原本作成。
如對本判決上訴，須於判決送達後廿日內向本院提出上訴狀（須附繕本）。
中      華      民      國    九十    年      七      月      三        日
                                    法院書記官


司法院資訊處製作；財團法人民間司法改革基金會備份。
